【裁判字號】    98,易,2271
【裁判日期】    980925
【裁判案由】    詐欺
【裁判全文】
臺灣臺北地方法院刑事判決              98年度易字第2271號
公  訴  人  臺灣臺北地方法院檢察署檢察官
被      告  戊○○
上列被告因詐欺案件，經檢察官提起公訴（98年度偵緝字第709
號、第735 號、第736 號），嗣被告於準備程序中就被訴事實為
有罪之陳述，經本院合議庭裁定由受命法官獨任進行簡式審判程
序審理，判決如下：
    主  文
戊○○幫助犯詐欺取財罪，處有期徒刑月，如易科罰金，以新
臺幣壹仟元折算壹日，緩刑貳年，並應為附表所示之事項。
    事  實
一、戊○○可預見一般人使用他人金融帳戶常與財產犯罪密切相
    關，且取得他人存摺之目的在於取得贓款及掩飾犯行不易遭
    人追查，對於提供帳戶雖無引發他人萌生犯罪之確信，但仍
    以縱若有人持以犯罪亦無違反其本意之幫助犯意，於民國97
    年10月7 日前之某日，在不詳地點，將其所有中華郵政台北
    龍口郵局（下稱龍口郵局）帳號000-00000000000000號帳戶
    及玉山銀行木柵分行（下稱玉山銀行）帳號0000000000000
    號帳戶存摺、提款卡、密碼交付姓名年籍均不詳之詐騙集團
    成員。迨該詐騙集團成員取得上開帳戶後，即基於為自己不
    法所有之意圖，為下列詐欺犯行：
（一）於97年10月7 日下午5 時40分，撥打電話給丁○○，向丁○○佯稱前因網路購物付款方式誤設為分期付款，恐致重
      複扣款，需前往ATM 重新設定，致丁○○不疑有他，依詐
      騙集團成員指示，在台北市○○○路○段17號超商內操作
      ATM ，轉帳新台幣（下同）2 萬9999元至戊○○上開玉山
      銀行帳戶。
（二）於97年10月7 日下午6 時許，撥打電話給乙○○，自稱係
      興奇購物客服人員，向乙○○佯稱因自動付款系統出現問
      題致無法扣款，需前往ATM 操作，致乙○○不疑有他，依
      詐騙集團成員指示操作ATM ，轉帳1 萬8175元至戊○○上
      開玉山銀行帳戶。
（三）於97年10月7 日晚間6 時50分，撥打電話給丙○○，向丙○○佯稱前因電視購物誤取單子造成溢繳金額，需前往
      ATM 重新設定，致丙○○不疑有他，依詐騙集團成員指示
      操作ATM ，轉帳2 萬9989元至戊○○上開玉山銀行帳戶。
（四）於97年10月7 日晚間8 時50分，撥打電話給甲○○，自稱
      係東森購物人員，向甲○○佯稱前因網路購物付款方式誤
      設為分期付款，恐致重複扣款，需前往ATM 重新設定，致
      甲○○不疑有他，依詐騙集團成員指示，在台北市○○區
      ○○路126 號之士林農會操作ATM ，轉帳2 萬9989元至戊○○上開龍口郵局帳戶。
    嗣因丁○○、乙○○、丙○○、甲○○發覺有異，而報警處
    理，始循現線查悉上情。
二、案經臺北市政府警察局中正第二分局及文山第一分局報請臺
    灣臺北地方法院檢察署檢察官偵查起訴。
    理  由
一、本件被告戊○○所犯係死刑、無期徒刑、最輕本刑為三年以
    上有期徒刑以外之罪，其於準備程序中就被訴事實為有罪之
    陳述，經本院告知簡式審判程序之旨，並聽取公訴人及被告
    之意見後，認無不得或不宜改依簡式審判程序進行之情事，
    爰依刑事訴訟法第273 條之1 第1 項規定，裁定由受命法官
    獨任進行簡式審判程序，合先敘明。
二、上揭犯罪事實，業據被告於本院審理中坦承不諱，且被害人
    丁○○、乙○○、丙○○、甲○○等人遭詐欺集團以前揭佯
    稱因網路購物付款方式誤設為分期付款，恐致重複扣款，或
    自動付款系統出現問題，或電視購物誤取單子造成溢繳金額
    ，均需前往ATM 重新設定或操作為由行騙，而分別於前揭時
    地匯款至詐欺集團所指定之上開玉山銀行及龍口郵局帳戶，
    旋遭人提領一空而受詐騙等情，業據被害人丁○○、乙○○
    、丙○○、甲○○分別於警詢時指述甚詳，復有上開龍口郵
    局帳戶開戶資料、交易明細表、玉山銀行開戶資料、交易明
    細表、郵局自動櫃員機交易明細表、郵政存簿儲金簿影本、
    中國信託轉帳交易明細、士林區農會自動櫃員機交易明細表
    等資料附卷足資佐證，足認被告之自白核與事實相符。本件
    事證明確，被告幫助詐欺取財之犯行堪以認定，應依法論科
    。
三、按刑法上之幫助犯，係對於犯罪與正犯有共同之認識，而以
    幫助之意思，對於正犯資以助力，而未參與實施犯罪之行為
    者而言（最高法院88年度台上字第1270號判決要旨參照）。
    是以如未參與實施犯罪構成要件之行為，而係出於幫助之意
    思提供助力，即屬幫助犯，而非共同正犯。本件被告提供上
    開帳戶之存摺、提款卡及密碼予他人使用，使得收受該帳戶
    之人得利用被告之帳戶作為詐騙財物後匯款之工具，而遂行
    詐欺取財之犯行，並無證據足認被告有參與詐欺構成要件之
    行為，則被告顯係參與詐欺取財構成要件以外之行為，而對
    於該行詐騙之人遂行詐欺取財犯行資以助力，故核其所為，
    係犯刑法第30條第1 項、第339 條第1 項之幫助詐欺取財罪
    。被告所為係幫助犯，爰依刑法第30條第2 項之規定，按正
    犯之刑減輕之。又被告以一個提供帳戶之行為，幫助該詐欺
    集團分別詐騙不同之被害人，侵害數財產法益，為想像競合
    犯，應依法從一重之幫助詐欺取財罪處斷。又按幫助犯係從
    犯，係從屬於正犯而成立，刑法上既無「共同幫助」之情，
    當亦無「幫助共同」可言，是被告所幫助之詐欺集團成員間
    ，就上開詐欺取財犯行，縱有犯意聯絡及行為分擔，均為共
    同正犯，亦無須論以被告有幫助共同詐欺取財之必要，附此
    敘明。爰審酌被告提供自己帳戶予他人犯罪使用，助長他人
    犯罪，非但增加被害人尋求救濟及治安機關查緝犯罪之困難
    ，亦使不法詐欺犯得以順利掩飾其詐欺所得之財物，危害被
    害人之財產安全及社會治安非輕，惟念及被告犯後已於本院
    坦認犯行，及參酌其主動表達賠償被害人之意願，並已與被
    害人達成賠償協議，犯後態度良好，及其素行尚可、犯罪動
    機、手段、對被害人所生損害程度等一切情狀，量處如主文
    所示之刑，並諭知易科罰金之折算標準。
四、末查，被告前未曾因犯罪而受有期徒刑以上刑之宣告，有臺
    灣高等法院被告前案紀錄表附卷可按，其偶罹刑章，犯後已
    坦承犯行，並已主動與被害人達成賠償協議，應有深切反省
    悔悟之意，經此偵審程序及科刑之教訓後，當能知所警惕，
    諒無再犯之虞，本院因認對被告所宣告之刑，以暫不執行為
    適當，爰併予諭知緩刑2 年，用啟自新。又緩刑宣告，得斟
    酌情形，命犯罪行為人向被害人支付相當數額之財產或非財
    產上之損害賠償，刑法第74條第2 項第3 款定有明文。本件
    被害人丁○○、乙○○、丙○○、甲○○遭詐騙所受損失，
    分別為2 萬9999元、1 萬8175元、2 萬9989元、2 萬9989元
    ，被告已於本院審理中承諾願以均分3 期之方式，陸續賠償
    每位被害人之損失，本院考量被害人權益保障，認於被告緩
    刑期間課予上開條件負擔，應屬適當，爰併予宣告命被告應
    向被害人給付上開賠償，給付方式詳如附表所示。
據上論斷，依刑事訴訟法第273 條之1 第1 項、第299 條第1 項
前段，刑法第30條第1 項、第2 項、第339 條第1 項、第55條、
第41條第1 項前段、第74條第1 項第1 款、第2 項第3 款，刑法
施行法第1 條之1 ，判決如主文。
本案經檢察官呂俊儒到庭執行職務。
中    華    民    國    98    年    9     月    25    日
                    刑事第十九庭  法  官  吳俊龍
上正本證明與原本無異。
如不服本判決應於收受送達後10日內向本院提出上訴書狀，並應
敘述具體理由；其未敘述上訴理由者，應於上訴期間屆滿後20日
內向本院補提理由書（均須按他造當事人之人數附繕）「切勿逕
送上級法院」。
                                  書記官  劉俊源
中    華    民    國    98    年    9     月    25    日
附錄本判決論罪科刑法條：
刑法第339條
意圖為自己或第三人不法之所有，以詐術使人將本人或第三人之
物交付者，處5 年以下有期徒刑、拘役或科或併科1 千元以下罰
金。
以前項方法得財產上不法之利益或使第三人得之者，亦同。
前二項之未遂犯罰之。
附表：
一、被告戊○○應向被害人丁○○給付新台幣（下同）2 萬9999
    元，給付方式：自民國98年10月10日起至98年12月10日止，
    金額均分3 期，於每月10日給付，至清償完畢止，如有1 期
    未付，其餘各期即視為全部到期。
二、被告戊○○應向被害人乙○○給付1 萬8175元，給付方式：
    自民國98年10月10日起至98年12月10日止，金額均分3 期，
    於每月10日給付，至清償完畢止，如有1 期未付，其餘各期
    即視為全部到期。
三、被告戊○○應向被害人丙○○給付2 萬9989元，給付方式：
    自民國98年10月10日起至98年12月10日止，金額均分3 期，
    於每月10日給付，至清償完畢止，如有1 期未付，其餘各期
    即視為全部到期。
四、被告戊○○應向被害人甲○○給付2 萬9989元，給付方式：
    自民國98年10月10日起至98年12月10日止，金額均分3 期，
    於每月10日給付，至清償完畢止，如有1 期未付，其餘各期
    即視為全部到期。


司法院資訊處製作；財團法人民間司法改革基金會備份。
